【裁判字號】    98,訴,1279
【裁判日期】    980924
【裁判案由】    槍砲彈藥刀械管制
【裁判全文】
臺灣板橋地方法院刑事判決              98年度訴字第1279號
公  訴  人  臺灣板橋地方法院檢察署檢察官
被      告  甲○○
指定辯護人  本院公設辯護人乙○○
上列被告因違反槍砲彈藥刀械管制條例案件，經檢察官提起公訴
（98年度偵緝字第305 號），本院判決如下：
    主  文
甲○○無罪。
    理  由
一、公訴意旨略以：被告甲○○明知未經中央主管機關許可，不
    得寄藏或持有可發射子彈具有殺傷力之改造手槍、具有殺傷
    力之子彈及不得持有管制刀械，竟仍於民國94年6 月間某日
    起，至同年12月11日止，在其位於臺北縣中和市○○街29巷
    2 弄12號旁停車場之鐵皮屋住處內，受丙○○（所涉違反槍
    砲彈藥刀械管制條例部分，前經本院以96年度訴字第594 號
    判處有期徒刑3 年6 月，併科罰金新臺幣10萬元，嗣經臺灣
    高等法院以97年度上訴字第147 號判決駁回上訴確定）所託
    ，收受具有殺傷力之槍枝及子彈如下：仿COLT廠CALIBER25
    型半自動手槍製造之槍枝換裝土造金屬槍管而成之改造手槍
    1 枝（含彈匣1 個）、12GAUGE 制式霰彈5 顆、土造直徑約
    8.7mm 金屬彈頭之子彈2 顆、口徑9mm 制式空砲彈加裝直徑
    約8.8mm 金屬彈頭而成之改造子彈1 顆、口徑0.38吋制式子
    彈2 顆、口徑9mm 制式子彈1 顆、直徑約8mm 金屬彈頭1 顆
    、直徑約7.8mm 金屬彈頭土造子彈5 顆等物，隨即將上開槍
    、彈寄藏放於上開住處內，因認被告涉犯槍砲彈藥刀械管制
    條例第8 條第4 項之未經許可寄藏可發射子彈具有殺傷力之
    槍枝罪嫌及同條例第12條第4 項之未經許可寄藏子彈罪嫌。
二、按犯罪事實應依證據認定之，無證據不得認定犯罪事實；不
    能證明被告犯罪者，應諭知無罪之判決，刑事訴訟法第154
    條第2 項、第301 條第1 項分別定有明文。所謂證據，係指
    足以認定被告確有犯罪行為之積極證據而言，該項證據自須
    適於為被告犯罪事實之證明者，始得採為斷罪之資料。如未
    能發現相當證據，或證據不足以證明，自不能以推測或擬制
    之方法，以為裁判之基礎。且刑事訴訟上證明之資料，無論
    其為直接或間接證據，均須達於通常一般之人均不致有所懷
    疑，而得確信其為真實之程度，始得據為有罪之認定，若其
    關於被告是否犯罪之證明未能達此程度，而有合理懷疑之存
    在，致使無從形成有罪之確信，根據「罪證有疑，利於被告
    」之證據法則，即不得遽為不利被告之認定。
三、本件公訴人認被告甲○○涉犯上揭違反槍砲彈藥刀械管制條
    例罪嫌，無非以被告之供述、證人丙○○之證述、扣案之槍
    彈及內政部警政署刑事警察局95年1 月3 日刑鑑字第094019
    9049號、95年2 月17日刑鑑字第0950010536號槍彈鑑定書各
    1 份為其論據。訊據被告自始至終均堅決否認有公訴人所指
    之犯行，辯稱：警方查獲扣案槍彈之處所即臺北縣中和市○
    ○街29巷2 弄12號旁之鐵皮屋，原係伊父親所居住，後來伊
    父親去養老院，該鐵皮屋便無人居住，丙○○固有向伊借用
    該鐵皮屋放東西，伊因而有將該鐵皮屋之鎖匙交給丙○○，
    但伊不知丙○○係在屋內放置具有殺傷力之槍彈，伊將鎖匙
    交給丙○○之後，就無法進入該鐵皮屋等語。
四、經查：
  (一)本案警方於94年12月11日15時38分許，在臺北縣中和市○○
    街25巷38弄1 號前查獲丙○○，從其身上扣得鑰匙1 支，旋
    由丙○○帶同警方至臺北縣中和市○○街29巷2 弄12號旁之
    鐵皮屋，以扣得之鑰匙1 支開啟大鎖進入該鐵皮屋，而在其
    內起出槍彈等物，此據丙○○供承在卷，並有搜索扣押筆錄
    暨扣押物品目錄表所載之扣案物可資為證。又上開扣案物經
    送鑑定結果，其中改造手槍1 支認係由仿COLT廠CALIBER 25
    型半自動手槍製造之槍枝換裝土造金屬槍管而成之改造手槍
    ，機械性能良好，可擊發適用子彈，認具殺傷力；制式霰彈
    5 顆認均係12 GAUGE制式霰彈，認均具殺傷力；子彈2 顆認
    均係具直徑約8.7MM 金屬彈頭之土造子彈，經採樣1 顆試射
    ，可擊發，認具殺傷力；子彈1 顆認係由口徑9MM 制式空包
    彈加裝直徑約8.8MM 金屬彈頭而成之改造子彈，經實際試射
    ，可擊發，認具殺傷力；子彈2 顆認均係口徑0.380 吋制式
    子彈，認均具殺傷力；子彈1 顆認係口徑9MM 制式子彈，經
    檢視，彈殼已變形，經實際試射，可擊發，認具殺傷力；子
    彈5 顆認均係具直徑約7.8MM 金屬彈頭之土造子彈，採樣2
    顆試射結果，可擊發，認具殺傷力，而屬槍砲彈藥刀械管制
    條例所定之管制物品等情，則有內政部警政署刑事警察局95
    年1 月3 日刑鑑字第0940199049號槍彈鑑定書1 份附卷可稽
    ，此部分事實固堪認定。
  (二)惟上開管制物品均係丙○○受真實姓名年籍不詳之人所託而
    放置在上址鐵皮屋內，此迭據丙○○供認不諱（其所涉違反
    槍砲彈藥刀械管制條例部分，前經本院以96年度訴字第594
    號判處有期徒刑3 年6 月，併科罰金新臺幣10萬元，嗣經臺
    灣高等法院以97年度上訴字第147 號判決駁回上訴確定），
    是本案主要爭點厥為：被告當時主觀上是否已認識丙○○所
    放置之物是可發射子彈具有殺傷力之槍枝及子彈？其對於該
    等管制物品有無事實上之管領力？就上揭爭點，公訴人所憑
    證據，不外乎丙○○一人之證詞而已。然觀諸丙○○歷次陳
    述內容，其最初於94年12月12日警詢時係稱：「（警方查扣
    之改造槍械零件及工具來源為何？）是林豪傑及陳建東拿來
    的。（警方查扣之制式子彈來源為何？）是林豪傑及陳建東
    拿來的。……（林豪傑及陳建東於何時將槍彈拿來寄放在臺
    北縣中和市○○街29巷2 弄12號旁鐵皮屋？）大約於94年7
    、8 月時，詳細時間忘記了。……我於94年約4 月時就答應
    林豪傑找存放槍枝及工具之處所，所以7 、8 月才答應他存
    放」云云，意謂伊早於94年4 月初已答應林豪傑尋覓藏放槍
    彈之處所，嗣林豪傑及陳建東始於同年7 、8 月間將槍枝、
    零件、子彈及工具拿來上址鐵皮屋。復於同日檢察官偵訊時
    稱：「……那些槍砲、子彈不是我的，那是我朋友林豪傑與
    陳建東的，林豪傑在做槍枝時，放好幾個地點，我帶警察去
    找出來的，因94年6 、7 月時林豪傑叫我找地方幫他放這批
    槍砲，我不敢得罪他，所以才幫他找中和市○○街29巷這個
    地方，我帶林豪傑去那個地方叫他自己放。……（陳建東的
    槍枝是否你叫他放在中和市○○街鐵皮屋？）沒有，他在94
    年9 月多自己拿去放的。……我告訴陳建東那地方有放槍。
    （大勇街鐵皮屋是否你的居所？）不是，是我朋友甲○○的
    ，我跟甲○○說這地方沒有用，讓林豪傑放東西，那時我不
    敢說是槍，怕他嚇到」云云，意謂林豪傑係於94年6 、7 月
    間要求伊尋覓藏放槍彈處所，嗣由伊向被告借上址鐵屋讓林
    豪傑放東西，但不敢向被告說是放槍，再由伊帶林豪傑至上
    址鐵皮屋，由林豪傑自己放置槍彈，至於陳建東則係另於94
    年9 月間自行至上址鐵皮屋放置槍彈。惟於95年10月16日偵
    訊時改稱：林豪傑是在94年夏天，他被關之前，拿改造槍半
    成品5 枝過來，陳建東拿霰彈5 顆、90子彈16顆、改造槍枝
    成品1 支、改造子彈18顆、槍管9 支、彈匣6 個過來，陳建
    東拿過來都放在同一袋子，陳建東比林豪傑早半個月到1 個
    月前拿過來的，他們二人分別拿過來時，屋主甲○○有看到
    云云。嗣檢察官認丙○○涉嫌違反槍砲彈藥刀械管制條例，
    對之提起公訴，本院以96年度訴字第594 號進行審理，其於
    96年6 月21日準備程序再改稱：扣案的槍彈及工具，是朋友
    林豪傑及陳建東於94年7 、8 月間在甲○○中和市○○街29
    巷2 弄12號家裡交給我的，說要寄放在我家，我那時說我家
    不適合放，我再幫他們找地方藏放，當時我問甲○○是否可
    以放在他家，他說好，所以才寄放在甲○○家，林豪傑、陳
    建東與我及甲○○都是朋友關係，我也不知道他們為何先找
    我藏放，而不直接找甲○○云云。復於96年10月8 日準備程
    序改稱：（林豪傑、陳建東二人時將扣案槍彈、工具交給你
    ？何時放置於查獲地點？）94年6 、7 月間，他們拿到停車
    場交給我，我就放置於查獲地點。（之後他們二人有無到查
    獲地點？）有，他們二人有到那邊喝酒，甲○○有將查獲地
    點鐵皮屋的鑰匙交給我，他們二人要去就會打電話給我，他
    們二人將查扣槍彈、工具交給我放置在搜索查獲之鐵皮屋後
    ，就沒有再進去那個地方了，……（找甲○○借用鐵皮屋之
    後，鑰匙是否由你保管？）是的。……（借用鐵皮屋至查獲
    前，林豪傑、陳建東二人有無找你開門進入鐵皮屋？）好像
    有一次，林豪傑一個人過來。……（甲○○知道你跟他借鐵
    皮屋要放槍彈？）知道。……一開始他不知道，袋子打開，
    他才知道，就把鐵皮屋鑰匙交給我云云。乃至於97年3 月26
    日偵訊時稱：（甲○○知否這些東西是槍彈？）知道。（甲
    ○○有無同意你們將槍彈放在上址處所？）有，他有同意，
    因為那是他家云云。其就警方查扣之違禁物品，究係由何人
    、於何時持至上址鐵皮屋內放置，前後所述已多有相歧矛盾
    之處，是否真實可採，已屬有疑。事實上，丙○○所指其槍
    彈來源之林豪傑、陳建東二人，經臺灣板橋地方法院檢察署
    檢察官偵查結果，亦認犯罪嫌疑均屬不足，而以95年度偵字
    第9198號為不起訴處分，並由臺灣高等法院檢察署以96年度
    上職議字第1195號駁回再議確定在案，有各該不起訴處分書
    、駁回再議處分書各1 份可參，益徵丙○○所述內容之憑信
    性，非無商榷餘地。況且，丙○○當時在上址鐵皮屋藏放槍
    彈為警查獲，而該鐵皮屋非伊所有，洵有可能係為避重就輕
    ，始佯稱屋主即被告甲○○有同意伊在該鐵皮屋內放置槍彈
    。此由丙○○起初係稱：「那時我不敢（對被告）說是槍，
    怕他嚇到」；嗣改稱：「他們二人（指林豪傑、陳建東）分
    別拿（槍彈）過來時，屋主甲○○有看到」；再改稱：「當
    時我問甲○○是否可以放在他家，他說好」、「他有同意」
    云云，可窺一二。
  (三)嗣丙○○於本院審理時到庭證稱：貨櫃屋（指上址鐵皮屋）
    是放在停車場裡面，被告的家就在停車場旁邊，被告並沒有
    住在貨櫃屋裡面，貨櫃屋不能住人，只是放一些雜物等語（
    見本院卷第73頁），足認被告所辯上址鐵皮屋當時已無人居
    住乙節非虛，起訴書認該鐵皮屋是被告之住處，顯有誤會。
    再者，丙○○另證稱：（你要放槍彈如何跟被告說的？）我
    跟被告說要借放東西在鐵皮屋。（有無跟被告說要放什麼東
    西？）當初是沒有說，但我不知道被告是否知道我要放的是
    什麼東西。……我跟被告說要借鐵皮屋放東西，被告好像有
    交給我鎖頭的鑰匙。……（你把槍彈拿去放的時候有無打開
    看裡面是什麼東西？）沒有。（你把槍彈拿去放的時候，被
    告有無碰觸這些東西？）沒有。（你把槍彈拿去放之後，有
    無看過被告進出該屋？）沒有。……（你是拿槍彈進去放當
    天才跟被告說要借放，還是之前就說了？）好像之前就跟被
    告說了，但當時沒有跟被告說我要放什麼。（被告何時拿鑰
    匙給你？）也是之前就拿了。（你放槍、彈的時候，被告有
    無跟你一進去屋裡？）沒有，是我自己拿鑰匙開鎖進去，當
    時被告是在停車場，他沒有跟我一進去。……（有無跟被告
    說你要放的東西是槍彈？）當初要放的時候沒有講。……（
    另外的朋友是在何處把這些槍彈交給你的？）在中和市○○
    路上的廟口交給我等語（見本院卷第72至76頁）。據此，實
    難認被告當時主觀上確已知悉丙○○所放置之物，係可發射
    子彈具有殺傷力之槍枝及子彈。雖丙○○有提及：「我有把
    東西給被告看一下」、「被告問我要放什麼東西，所以我就
    把其中一包打開給被告看一下，就是裝有零件的那包」云云
    （見本院卷第75頁正、反面），惟丙○○於本院審理之初已
    經證稱其將槍彈持至上址鐵皮屋放置時，並未把裝有該等槍
    彈之袋子打開，被告亦未碰觸該等物品（見本院卷第73頁）
    ，隨後始改口而為上開證述，其陳述反覆不一，閃爍不定，
    委難完全相信。又被告是中度精神障礙人士，其語言智商為
    77，操作智商為72，全量表智商為74，屬於邊緣程度（bord
    erline level）的範圍，其抽象思考能力、計算能力及短期
    記憶力不佳，心理動作速度慢，空間組織能力不佳，視動協
    調及知覺組織能力差，故其認知能力已達損害程度，尤其在
    短期記憶力、抽象思考能力、思緒流暢性及視動協調能力乙
    節，此有中華民國身心障礙手冊、行政院衛生署八里療養院
    臨床心理衡鑑申請及報告單等影本各1 份在卷可憑（見本院
    卷第32、33頁）。縱若丙○○當時確有打開袋子給被告看一
    下，此一動作是否足使被告認識其內有任何管制物品，亦不
    能無疑。況丙○○所稱裝有「零件」的那包袋子，其內之物
    品並無殺傷力，此觀內政部警政署刑事警察局95年2 月17日
    刑鑑字第0950010536號槍彈鑑定書所載甚明，復無證據堪認
    該等零件係屬槍砲彈藥刀械管制條例所定之管制物，洵難以
    輕率斷人於罪。
  (四)此外，上址鐵皮屋當時原已無人居住，嗣因丙○○向被告借
    用，被告遂將其鎖匙交由丙○○保管使用，此後丙○○未見
    過被告出入該鐵皮屋等情，均據丙○○證述在卷。堪認該鐵
    皮屋當時應已移置於丙○○之實力支配之下，則丙○○自己
    把具有殺傷力之槍彈藏置在該鐵皮屋內，被告就該等管制物
    品有無事實上之管領力，亦屬有疑。雖丙○○稱：被告有另
    一把備份鎖匙云云，惟所憑不過係目睹被告從一串鑰匙拔取
    其中一支相借，其既未核對，純憑個人臆測被告持有上址鐵
    皮屋之備份鎖匙，難認可採。被告所辯：伊將鎖匙交給丙○
    ○之後，就無法進入該鐵皮屋等語，衡情尚非全然不足採信
    。本件不能排除是丙○○為避重就輕，始佯稱屋主即被告甲
    ○○有同意伊在上址鐵皮屋內放置槍彈之合理可能性。復無
    補強證據足資增強或擔保丙○○陳述之證明力，自難單憑丙
    ○○疑點重重之片面陳述，遽斷被告犯罪。
五、從而，經本院調查全部證據結果，認不能證明被告有公訴人
    所指之犯行，仍有合理懷疑之存在，尚難僅以推測或擬制之
    方法，為被告有罪之認定。此外，復查無其他證據足資證明
    被告犯罪，公訴人既不能證明被告犯罪，依法應為被告無罪
    之諭知，以昭審慎。
據上論斷，應依刑事訴訟法第301 條第1 項，判決如主文。
本案經檢察官黃明絹到庭執行職務。
中    華    民    國    98    年    9     月    24    日
                  刑事第八庭    審判長法  官  陳鴻清
                                      法  官  劉安榕
                                      法  官  朱嘉川
以上正本證明與原本無異。
如不服本判決應於收受送達後10日內向本院提出上訴書狀，並應
敘述具體理由；其未敘述上訴理由者，應於上訴期間屆滿後20日
內向本院補提理由書（均須按他造當事人之人數附繕本）「切勿
逕送上級法院」。
                                      書記官  陳聖儒
中    華    民    國    98    年    9     月    28    日


司法院資訊處製作；財團法人民間司法改革基金會備份。
